【裁判字號】    97,審易,1193
【裁判日期】    971126
【裁判案由】    恐嚇等
【裁判全文】
臺灣高雄地方法院刑事判決            97年度審易字第1193號
公  訴  人  臺灣高雄地方法院檢察署檢察官
被      告  丙○○
            甲○○
上列  二人
共      同
選任辯護人  柳聰賢律師
被      告  乙○○  女  31歲.
                    身分證統一.
                    住高雄市○.
                      巷2號
            戊○○(原名黃怡菁.
                    女  29歲.
                    身分證統一.
                    住高雄縣鳳.
上列被告等因恐嚇等案件，經檢察官提起公訴（96年度偵字第18
216 號），被告於本院準備程序進行中，就被訴犯罪事實為有罪
之陳述，經本院告知簡式審判程序意旨，並聽取公訴人及被告之
意見後，裁定依簡式審判程序審理，判決如下：
    主  文
丙○○共同犯恐嚇危害安全罪，處有期徒刑陸月；又共同犯重利
罪，處有期徒刑陸月，扣案如附表(十二)（除標號3 之外）所示之物
，均沒收之。應執行有期徒刑拾月，緩刑貳年，扣案如附表(十二)（
除標號3 之外）所示之物，均沒收之。
甲○○共同犯恐嚇危害安全罪，處有期徒刑陸月；又共同犯重利
罪，處有期徒刑陸月，扣案如附表(十二)（除標號3 之外）所示之物
，均沒收之。應執行有期徒刑拾月，緩刑貳年，扣案如附表(十二)（
除標號3之外）所示之物，均沒收之。
乙○○幫助犯重利罪，處有期徒刑參月，如易科罰金，以新台幣
壹仟元折算壹日。緩刑貳年。
戊○○幫助犯重利罪，處有期徒刑參月，如易科罰金，以新台幣
壹仟元折算壹日，緩刑貳年，扣案如附表(十二)編號3 所示之物，均
沒收之。
    事實及理由
一、本件犯罪事實及證據部分，除證據欄增列：被告丙○○、
    甲○○、乙○○、戊○○於本院審理時之自白被害人丁○○、張曾春金、己○○與被告四人於97年10月7 日之和解筆
    錄外，餘均引用檢察官起訴書之記載（詳如附件）。
二、本件被告丙○○、甲○○、乙○○、戊○○所犯為死刑、無
    期徒刑或最輕本刑為3 年以上有期徒刑以外之罪，其於準備
    程序中就被訴事實為有罪之陳述，經法官告知簡式審判程序
    之旨，並聽取公訴人及被告之意見後，依刑事訴訟法第273
    條之1 第1 項規定，裁定行簡式審判程序，合先敘明。
三、核被告丙○○、甲○○所為，各係犯刑法第344 條之重利罪
    及同法第305 條恐嚇危害安全罪，被告丙○○、甲○○就上
    開重利罪與恐嚇危害安全罪，相互間有犯意聯絡及行為分擔
    ，均應論以共同正犯；核被告乙○○、黃怡菁所為，各係犯
    刑法第30條、第344 條之幫助重利罪。按刑事法若干犯罪行
    為態樣，本質上原具有反覆、延續實行之特徵，立法時既予
    特別歸類，定為犯罪構成要件之行為要素，則行為人基於概
    括之犯意，在密切接近之一定時、地持續實行之複次行為，
    倘依社會通念，於客觀上認為符合一個反覆、延續性之行為
    觀念者，於刑法評價上，即應僅成立一罪。學理上所稱集合
    犯之職業性、營業性或收集性等具有重複特質之犯罪均屬之
    ，最高法院95年度臺上字第1079號判決意旨可資參照。查被
    告丙○○、甲○○係自96年1 月間某日起至96年6 月間，因
    工作不順經濟困頓，而思以持續將高額利息貸款予附件所示
    各被害人之方式營利，後因索討還款而另多次施以恐嚇致生
    危害於安全，其等手法均屬相同，基於單一犯意，而有反覆
    、延續實施之情形，時間亦密切接近，顯見被告等係基於單
    一包括犯意，在上開期間內持續以高額利息貸款之業務營利
    、恐嚇以索討還款，依社會通念，於客觀上堪認為符合一個
    反覆、延續性之行為觀念，是於刑法評價上，即應僅成立一
    罪。被告丙○○、甲○○上開所犯各次重利、恐嚇危害安全
    犯行，在評價上各應依集合犯論以一罪。被告丙○○、甲○○前開重利罪與恐嚇危害安全罪間，犯意各別，行為互殊，
    應予分論併罰。又被告乙○○、黃怡菁幫助被告丙○○、甲○○遂行重利犯行，依刑法第30條第2 項規定，減輕其刑。
    爰審酌被告丙○○、甲○○不思循正途謀取財富，反乘如附
    件所示借款人等急迫輕率之際，預定苛刻利息條件，藉此取
    得重利，行為實屬不該，且被告丙○○、甲○○就上開重利
    犯行，居主導地位，獲利較豐，嗣又為催討借款，恐嚇被害
    人等致生危害於安全，侵害法律秩序，至被告乙○○、黃怡
    菁則係立於幫助重利之地位，侵害較輕、獲利亦較少，並念
    及被告四人於本院審理時均坦承犯行，犯後態度良好，被告
    等並當庭表示拋棄所有重利犯行之債權請求權、與被害人丁○○、張曾春金、己○○達成和解及取得原諒（參本院卷第
    72頁背面），堪認具有悔意，被告四人之素行狀況，此有附
    卷之臺灣高等法院被告前案紀錄表可稽，並斟酌其經營高利
    貸款之時間、放款人數、收取利息金額、次數、手段，暨其
    犯罪動機、目的、生活狀況等一切情狀，分別量處如主文所
    示之刑，並諭知易科罰金之折算標準及定其應執行刑。
四、扣案如附件中附表(十二)之物，除編號3 戊○○之帳戶存摺及交
    易明細外，均為被告丙○○、甲○○共同所有供本件犯罪使
    用之物，業據被告丙○○、甲○○供陳在卷，依共同被告責
    任共同原則，於該二被告主文項下均宣告沒收之。至扣案如
    附件中附表(十二)中編號3 之帳戶存摺及交易明細，則為被告戊○○所有供本件幫助重利罪所用之物，業據被告戊○○供陳
    在卷，亦應依刑法第38條第1 項第2 款之規定，宣告沒收之
    。
五、末查，被告四人前均未曾受有期徒刑以上刑之宣告，此有臺
    灣高等法院被告前案紀錄表可參，其犯後坦承犯行，於本院
    審理中頗有悔意，且被告等並於本院審理中當庭表示拋棄所
    有重利犯行之債權請求權，與被害人丁○○、張曾春金、己○○亦達成和解及取得原諒，業如前述，此次因一時失慮致
    罹刑典，經此偵審程序及刑之宣告後，當知所警惕，信無再
    犯之虞，本院因認其等所宣告之刑以暫不執行為適當，爰依
    刑法第74條第1 項第1 款規定，各諭知不附負擔之緩刑2 年
    ，以啟自新。
據上論斷，應依刑事訴訟法第273 條之1 第1 項、第299 條第1
項前段、第310 條之2 、第454 條第2 項，刑法第28條、第305
條、第344 條、第30條第2 項、第41條第1 項前段、第38條第1
項第2 款、第51條第5 款、第74條第1 項第1 款，刑法施行法第
1條 之1 ，判決如主文。
本案經檢察官吳正中到庭執行職務。
中    華    民    國    97    年    11    月    26    日
                  刑事第七庭  法  官  吳金芳
以上正本證明與原本無異。
如不服本判決，應於收受本判決後10日內向本院提出上訴書狀，
其未具體敘述理由者，應於上訴期間屆滿後20日內，向本院補提
上訴理由書狀（須按他造當事人之人數附繕本，勿逕送上級法院
）。
中    華    民    國    97    年    11    月    26    日
                              書記官  許珈綺
附錄本判決論罪科刑法條：
中華民國刑法第344條
（重利罪）
乘他人急迫、輕率或無經驗貸以金錢或其他物品，而取得與原本
顯不相當之重利者，處1 年以下有期徒刑、拘役或科或併科1 千
元以下罰金。
中華民國刑法第305條
（恐嚇危害安全罪）
以加害生命、身體、自由、名譽、財產之事，恐嚇他人致生危害
於安全者，處 2 年以下有期徒刑、拘役或 3 百元以下罰金。
附件：（9頁）


司法院資訊處製作；財團法人民間司法改革基金會備份。
